臺灣高雄地方法院交通事件裁定　　　　100年度交聲字第196號
原處分機關　交通部公路總局高雄區監理所
法定代理人　劉育麟
異　議　人　吳麗纓
上列受處分人因違反道路交通管理處罰條例案件，對於交通部公
路總局高雄區監理所高雄市政府交通局民國99年12月27日所為之
處分（原處分案號：高監營裁字第裁00-000000000號），聲明異
議，本院更為裁定如下：
    主  文
異議駁回。
    理  由
一、原處分意旨略以：異議人即受處分人吳麗纓於民國99年12月
    4 日上午10時38分許，騎乘車牌號碼K29-479 號重型機車，
    行經彰化縣北斗鎮○○路○ 段、五權路口時，因駕車行經有
    燈光號誌之交岔路口闖紅燈之違規行為，依道路交通管理處
    罰條例第53條第1 項之規定，罰鍰新臺幣（下同）1,800 元
    ，並依同條例第63條第1 項規定，記違規點數3 點等語。
二、異議意旨略以：異議人於上揭時段，騎乘上開車輛自興農路
    2 段往五權路直行，通過興農路2 段、五權路口時，該路口
    號誌係綠燈，並無闖紅燈之行為；舉發之警員係站在與路口
    相距200 公尺以上處所攔停，並無法看到異議人通行之路口
    號誌，是以異議人到達攔停處時，對向路口號誌係紅燈而為
    舉發，該舉發顯然有誤，爰請求撤銷原處分等語。
三、按汽車駕駛人，行經有燈光號誌管制之交岔路口闖紅燈者，
    處1,800 元以上5,400 元以下罰鍰，道路交通管理處罰條例
    第53條第1 項定有明文。又汽車駕駛人有53條之情形，除依
    原條款處罰鍰外，並記違規點數3 點，道路交通管理處罰條
    例第63條第1 項第3 款亦定有明文。又車輛面對圓形紅燈表
    示禁止通行，不得超越停止線或進入路口，道路交通標誌標
    線號誌設置規則第206 條第5 款第1 目亦可參照。經查：
  (一)異議人於99年12月4 日上午10時38分許，騎乘車牌號碼K29-
    479 號重型機車，行經彰化縣北斗鎮○○路○ 段、五權路口
    時，經現場執行勤務之警員當場舉發其在有燈光號誌之交岔
    路口闖紅燈之違規行為，依道路交通管理處罰條例第53條第
    1 項之規定，罰鍰1,800 元，並依同條例第63條第1 項規定
    ，記違規點數3 點之事實，有舉發違反道路交通管理事件通
    知單、裁決書在卷可佐，亦為異議人所不爭執，上揭事實，
    足堪認定。
  (二)異議人上揭交通違規行為之事實，業經證人即現場攔查警員
    蕭金賢到庭證稱：攔查當天其與同事在距離彰化縣北斗鎮○
    ○路○ 段、五權路口後牌樓旁之電線桿前方處執勤，興農路
    2 段與五權路口係丁字路口，當時其站立之地點，雖看不到
    興農路2 段、五權路口北往南方向號誌，但看得到南往北方
    向之號誌，這2 個號誌是連線的，號誌顯示狀態一樣。案發
    時，其見該路口五權路與興農路2 段南往北方向號誌已變換
    為紅燈，另一側興農路2 段東往西方向之車輛都開始右轉行
    進，才看到異議人自興農路2 段北往南方向，直行五權路而
    來，才攔停告發，自看到紅燈至攔停時間約10秒等語明確。
    異議人於本院調查時亦自承：其當日行向係自興農路2 段北
    往南通過路口沿五權路直行，警員蕭金賢當日執行取締地點
    係在牌樓處，而興農路2 段與五權路口南往北方向、北往南
    方向號誌係連線等語。另證人蕭金賢於案發當時執行取締之
    位置距本件案發T 字路口約96公尺，由其站立處可清楚看見
    興農路2 段、五權路口南往北方向路口之燈號及興農路2 段
    東往西方向行車狀況乙節，有證人蕭金賢職務報告、本院勘
    驗筆錄在卷可稽，堪認證人蕭金賢當時值勤時所站立之位置
    ，固無法看見興農路2 段與五權路口北往南方向之號誌，但
    可清楚看見同路口由南往北方向之號誌及興農路2 段東往西
    方向行車狀況；又興農路2 段與五權路由北往南、由南往北
    方向之號誌採相同之運作模式，且於案發當時均為正常運作
    之狀態。又本院審酌：異議人於被攔停時，當警方告知違規
    情事時，即向警員表示：「你不要給我開單啦」、「我是黃
    燈騎過來的」等語；而異議人於本院調查時則稱：是綠燈時
    通行等語，有本院勘驗筆錄、調查筆錄在卷可稽。異議人於
    舉發現場及本院調查時，關於通行時號誌為何之陳述，前後
    已有矛盾，且並非立即向警員表示其無違規，如異議人通過
    路口時係綠燈而無違規之情事，理應自始自終均向警方陳稱
    係綠燈通行。又如異議人係闖黃燈；或綠燈直行後，路口燈
    號再轉紅燈。則因該南北向路口並非甚寬，當異議人已通過
    該路口後，興農路2 段、五權路口之路口號誌應剛轉換為紅
    燈，執勤警員即可見到上開號誌燈號轉換時，異議人車輛適
    已通過路口，並接近興農路2 段、五權路口燈號與警員執勤
    處，不會在興農路2 段、五權路口紅燈過後10秒，始攔停到
    異議人。復參酌本件舉發違規時間係在上午10時38分許，日
    間光線尚屬明亮之際，是本件應無誤判之虞。準此，依證人
    蕭金賢當時所在位置既可清楚辯識上開路口之交通號誌，雖
    無法直接看見北往南方向之號誌及行車，亦應無礙於其判斷
    當時交通狀況，異議人上開所辯，洵非可採。
  (三)又鑑於交通違規事實往往驟然而現、稍縱即逝，若硬性要求
    舉發員警不分違規情節，一律必須預留證據，俾便事後提出
    供法院審酌，除有現實技術可行性之困難外，勢將大幅提高
    交通管理之行政成本，並嚴重削弱道路交通管理之行政效能
    ，此絕非立法者制定道路交通管理法規之本意。是舉發單位
    雖未能提出異議人違規照片或攝影畫面供異議人檢視，然當
    場舉發交通違規並不以攝影或照相存證為其要件，亦不以舉
    發錄影或照片為唯一之證明方法，若舉發員警係親眼見聞違
    規經過，並經以證人之身分具結後為證述，此證人證詞仍不
    失為證明方法之一種。本件既經證人蕭金賢到庭具結，證述
    其攔停舉發經過，確認異議人確有行經有燈光號誌管制之交
    岔路口闖紅燈之違規事實，且核與一般經驗法則、論理法則
    無違，則其所為證言應屬可信，業如前述。又異議人雖自承
    當日時速約30公里，然證人蕭金賢於本院審理時則證稱：看
    不出來異議人之車速，但是應該也蠻快的等語。證人蕭金賢
    因非機車駕駛人，而未能確認異議人行駛速度，然其由看到
    紅燈至攔停異議人之時間約10秒，而判斷異議人之車速非慢
    ，亦非無所憑據。尚不得據此即為有利於異議人之認定。是
    本件查無任何證據足資證明執勤員警有何捏造事實違法取締
    之不法情事，而異議人所提出之證據，亦無法證明執勤員警
    之舉發如何有誤。準此，異議人既在興農路2 段與五權路由
    南往北方向之號誌紅燈亮起，亦即同路口由北往南方向號誌
    紅燈亦同時亮起，且興農路2 段由東往西方向之車輛已啟動
    往興農路2 段南向北方向行進之後，始通過興農路2 段與五
    權路口，繼續往五權路由北往南方向行駛，自屬闖越紅燈，
    且經合法舉發一事應堪認定。
四、綜上所述，異議人於前揭時、地，騎乘上開機車，於行經設
    有燈光號誌管制之交岔路口闖越紅燈之事實，應可認定。從
    而，原處分機關依道路交通管理處罰條例第53條第1 項規定
    ，開立裁決書裁處異議人罰鍰1,800 元，並依第63條第1 項
    第3 款規定，記違規點數3 點，核無不當，異議人指摘原處
    分違法，為無理由，本件異議，應予駁回。
五、據上論斷，應依道路交通管理處罰條例第87條第2 項，道路
    交通事件處理辦法第18條，裁定如主文。
中    華    民    國   100    年    5     月    31    日
                  交通法庭    法  官  謝文嵐
以上正本證明與原本無異。
如不服本裁定應於送達後5日內向本院提出抗告狀。
中    華    民    國   100    年    5     月    31    日
                              書記官  鄒秀珍